【裁判字號】    99,易,1238
【裁判日期】    991007
【裁判案由】    傷害等
【裁判全文】
臺灣高雄地方法院刑事判決              99年度易字第1238號
公  訴  人  臺灣高雄地方法院檢察署檢察官
被      告  甲○○
上列被告因家暴傷害等案件，經檢察官提起公訴（98年度偵字第
33585 號），本院判決如下：
    主  文
甲○○犯傷害罪，處有期徒刑陸月；又犯散布文字誹謗罪，處有
期徒刑陸月；又犯散布文字誹謗罪，處有期徒刑陸月；又犯散布
文字誹謗罪，處有期徒刑拾月。應執行有期徒刑貳年。
    事  實
一、甲○○與丙○○原係同居男女朋友，具有家庭暴力防治法第
    3 條第2 款之家庭成員關係。2 人於民國98年10月間起因細
    故爭執不休。甲○○於98年10月8 日4 時許，前往位於高雄
    市○○區○○路、裕誠路口「彩色巴黎咖啡廳」找尋丙○○
    ，丙○○因見甲○○前來，旋拉起友人葉庭宜一同駕駛自小
    客車欲離開時，甲○○竟基於傷害之犯意，強行拉開丙○○
    之駕駛座車門，徒手朝丙○○之臉部、胸部等處垂打與拉扯
    ，致丙○○受有左臉腫脹、右胸瘀傷2 ×1 公分、左臀瘀傷
    5 ×5 公分、左膝瘀傷2 ×2 公分、右膝瘀傷2 ×1 公分、
    左手臂抓傷等傷害。
二、甲○○復分別基於散布文字誹謗之犯意，於下列時、地，為
    下列行為：
  (一)於98年10月31日17時41分許，將內容為「內科護士乙○○小
    姐請儘快與父親連絡，大姐因經濟因素已下海陪酒」之留言
    投入丙○○之妹乙○○任職長庚醫療財團法人高雄長庚紀念
    醫院（下稱長庚醫院）之院長信箱，而指摘、傳述丙○○從
    事特種行業，足以貶抑丙○○名譽之事。
  (二)於98年12月間某日，將內容為「洪小雯欠帳還錢，酒店小姐
    寧靜」、「丙○○欠錢不還，凱薩酒店（寧靜）」、「陪酒
    應召洪小雯」等紙條，張貼在丙○○與其母丁○○位於鳳山
    市○○○路183 巷住處之門口及樓梯等處，而指摘、傳述丙○○從事陪酒應召，足以貶抑丙○○名譽之事。
  (三)於99年1 月4 日，利用電腦網際網路連線至「天下貼圖網」
    網站上，以匿名ZCC616，發表「沒錯，寧靜她真名為丙○○
    …她馬夫小楊既是前夫楊智偉…她曾在舊王朝酒店及凱薩帝
    苑，花名叫寧靜，現在可能在雲頂上班，花名不詳，我曾秀
    過她肚子真有一條長疤，但服務真的不錯，因上月他在凱旋
    搶客人與小姐爭風吃醋離職了，打電話向我老婆騷擾，又用
    我名義打簡訊框4 位小姐，叫小姐至飯店等我，甚至冒充我
    老婆名義打電話幹醮小姐，威脅小姐，其作為變態之行為，
    在舊王朝時他也用此招對付她前男友過，她說謊騙人是一流
    （上十幾年了）無人能及，她63年11月生，都在六合路洗頭
    …她才回高雄酒店上班，各位版大小心此女子，（記得帶套
    ）性命要緊（不多講）在這十年來她應騙不少錢，如要放款
    或開版，要先講好，免得上當」等內容，而指摘、傳述丙○○為歡場女子、陪酒應召等節，足以貶抑丙○○名譽之事。
三、案經丙○○訴由臺灣高雄地方法院檢察署檢察官偵查起訴。
    理  由
一、證據能力部分：
  (一)證人丙○○於偵訊中所為之陳述，係經檢察官告以具結之義
    務及偽證罪之處罰後，再命其朗讀結文並具結後所為之陳述
    ，核其製作筆錄過程，並無違法取供述或證明力明顯過低之
    瑕疵，所為陳述係出於供述者之真意，皆具信用性。況於本
    院審理時，已依人證調查程序，傳喚證人丙○○到場，命其
    立於證人之地位經當事人當庭交互詰問，並使被告有與之對
    質及詰問之機會，認已完足為合法調查之證據，並保障被告
    之對質詰問權，是以證人丙○○於偵查中所為陳述作為證據
    ，並無任何不當，當有證據能力。
  (二)按被告以外之人於審判外之陳述，雖不符刑事訴訟法第159
    條之1 至第159 條之4 之規定，而經當事人於審判程序同意
    作為證據，法院審酌該言詞陳述或書面陳述作成時之情況，
    認為適當者，亦得為證據，刑事訴訟法第159 條之5 第1 項
    定有明文。本件檢察官、被告於本院審判程序時，就本判決
    所引用其餘審判外之言詞或書面陳述，均明示同意有證據能
    力，本院審酌該具有傳聞證據性質之證據，其取得過程並無
    瑕疵，與待證事實具有關聯性，證明力非明顯過低，以之作
    為證據係屬適當，認俱得為證據。
二、認定犯罪事實所憑證據及理由：
  (一)事實欄一之部分：
    訊據被告甲○○固坦承於上揭時、地與告訴人發生拉扯之事
    實，然否認有何傷害之犯意，辯稱：當天伊確有拉開車門，
    但絕無出手毆打告訴人臉部或胸部，告訴人左臉腫脹是長期
    施打玻尿酸、左臀是舊傷疤痕，其傷勢與伊無關云云，經查
    ：
  1.被告甲○○與丙○○原係同居男女朋友，業據被告於偵訊時
    陳稱：我與丙○○已經在一起同居2 、3 年等語（偵卷第19
    頁），且為告訴人丙○○所不否認（本院易字卷第148 頁）
    。被告於98年10月8 日4 時許，前往位於高雄市○○區○○
    路、裕誠路口「彩色巴黎咖啡廳」找尋丙○○，丙○○因見
    被告前來，旋拉起友人葉庭予一同駕駛自小客車欲離開時，
    被告遂強行拉開丙○○之座位車門等情，為被告所不爭執，
    並經證人丙○○證述明確。此部分之事實，應堪認定。
  2.雖被告否認出手毆打告訴人，惟關於被告徒手朝告訴人臉部
    、胸部等處垂打與拉扯，致告訴人受有左臉腫脹，右胸、左
    臀、左膝與右膝瘀傷，及左手臂抓傷乙節，業據證人丙○○
    於偵查中證稱：98年10月8 日凌晨，我跟朋友葉庭宜在彩色
    巴黎咖啡廳用餐，被告跑來說要跟我談事情，我認為沒什麼
    好談就拉葉庭宜上車離開，我關車門時，他就拉開用力拉扯
    我的左手且打我臉部、胸部，後來我有去驗傷等語（偵卷第
    28頁），於審理中證稱：當時我在駕駛座要開車離去，被告
    打開車門抓我的左手，場面很混亂，我印象很深是他用手肘
    打我的臉頰，胸部也是，我原本想算了，因為一直想離開他
    、躲他，但之後他又傳簡訊罵我，我才在10月10日早上去驗
    傷，因為被告的緣故，讓我跟朋友的關係都不好等語明確（
    本院易字卷第144-145 頁）；參以，告訴人於98年10月10日
    10時26分許，前往高雄醫學大學附設中和紀念醫院驗傷，結
    果為左臉腫脹、右胸瘀傷2 ×1 公分、左臀瘀傷5 ×5 公分
    、左膝瘀傷2 ×2 公分、右膝瘀傷2 ×1 公分、左手臂抓傷
    等傷勢，有該院出具家庭暴力事件驗傷診斷書1 紙在卷可參
    （偵卷第5 頁）。另被告辯稱告訴人之左臉、左臀為長期舊
    傷云云，惟玻尿酸應對稱施打臉部雙頰而非僅單側為之，且
    上開驗傷單記載均為腫脹、瘀傷，顯係新形成傷勢，尚非舊
    傷之陳舊性疤痕，縱告訴人未於案發後及時驗傷，然一般腫
    脹、瘀傷情況確持續數日，告訴人尚無偽稱傷勢之必要。況
    告訴人受傷部位多在左臉、左臀、左膝、左手臂等處，亦與
    告訴人所述案發當時其位在駕駛座上而較容易遭被告開門攻
    擊與拉扯之左側部位，互核相符。再者，被告既供承強行拉
    開車門與告訴人發生拉扯，則其對於2 人拉扯之際，可能使
    告訴人受傷，自有預見，詎其徒手毆打告訴人臉部、胸部外
    ，猶與告訴人拉扯因而致告訴人手部、臀部與膝部等處受有
    前開傷害，仍係基於不違其本意之不確定傷害故意而為之而
    甚明。從而，被告前揭所辯，不足採信，其傷害之犯行事證
    明確，應依法論。
  (二)事實欄二之部分：
    訊據被告坦承在乙○○任職長庚醫院之院長信箱留言、在告
    訴人與其母丁○○居住中崙二路處所張貼字條之事實，惟否
    認有何加重毀謗之犯意，辯稱：伊在院長信箱留言是希望乙○○與家人聯絡且院方應保密，張貼字條是要告訴人返還欠
    款50餘萬元，伊並沒有惡意，至於天下貼圖網上面的文章不
    是伊發文，是大陸友人「小傑」或告訴人自己所為云云。經
    查：
  1.按刑法誹謗罪係以意圖散布於眾，而指摘或傳述足以毀損他
    人名譽之事為其成立要件，行為人所指摘或傳述之事是否「
    足以毀損他人名譽」，應就被指述人之個人條件及指摘、傳
    述內容，以一般人之社會通念為客觀之判斷，如行為人所指
    摘、傳述之具體事實，足以使被指述人受到社會一般人負面
    評價判斷，則可認為足以損害被指述人之名譽；另按散布之
    文字倘依遣詞用字、運句語法整體以觀，或依其文詞內容所
    引發之適度聯想，以客觀社會通念價值判斷，如足以使人產
    生懷疑或足以毀損或貶抑被害人之人格聲譽，或造成毀損之
    可能或危險者，即屬刑法第310 條所處罰之誹謗行為。
  2.本件被告於98年10月31日17時41分許，在丙○○之妹乙○○
    任職長庚醫院院長信箱，留言散布「內科護士乙○○小姐請
    盡快與父親聯絡，大姊因經濟因素已下海陪酒」之字句，及
    於98年12月間某日，在告訴人與其母丁○○居住中崙二路處
    所門口及樓梯處張貼散布「洪小雯欠帳還錢，酒店小姐寧靜
    」、「丙○○欠錢不還，凱薩酒店（寧靜）」、「陪酒應召
    洪小雯」之字條等節，固為被告所坦認，且據告訴人丙○○
    、證人乙○○、丁○○於審理中證述甚明，復有告訴人提出
    長庚醫院院長信箱留言資料1 紙，以及被告所傳送簡訊內容
    「我承認留言至院長那…」之翻拍照片2 張附卷可佐（偵卷
    第67頁、本院審易字卷第71頁）。此部分事實，亦堪採信。
    再者，長庚醫院院長信箱設置地點與目的，以及處理流程由
    院內主管階層整理處置後公布乙情，業據證人乙○○於本院
    審理時證述：院內的院長信箱設置在院內各出入口與大廳，
    開放供病患及家屬反應申訴服務或設施，我是被主管約談才
    知道被告匿名為正義使者寄信到院長信箱，院長應該不會直
    接處理信件，是高層主管先整理，發現有異常會調查，主管
    會逐一通知主任督導、護理長，主管印給我信件上署名黃瑞
    廷、劉德君、蔡來茵、朱翠萍、郭美玲等主管都知道這件事
    情，事情傳開當然會影響大家的觀感等語（本院易字卷第
    149-150 頁）。衡諸常情，一般大型醫院院長日理萬機、事
    務繁忙，設置院長信箱受理申訴信件，處理流程先由主管階
    層負責整理過濾、再向院長呈報結果，而被告年屆4 旬，陳
    稱過去經營事業有成，係具一定程度社會歷練，則其對於在
    醫院院長信箱留言投訴內容會散布於院內管理階層、甚至其
    他職員一事，應得知悉；又觀以被告留言敘述「大姊因經濟
    因素已下海陪酒」，可輕易推知所稱對象係乙○○之大姊即
    告訴人丙○○，內容指摘傳述告訴人從事特種行業，被告所
    稱藉故提醒乙○○關心家人，亦與上開醫院院長信箱設置目
    的無關連，被告顯係散布文字指摘傳述有害於告訴人丙○○
    名譽，使其名聲產生負面評價之事。另被告辯稱在告訴人與
    其母之住處張貼字條，是希望告訴然出面返還欠款云云，惟
    果如被告為正當行使債權，亦應依法循調解或訴訟救濟途徑
    ，以張貼字條之手段難認與追償債務之目的相當。況證人丙○○在庭證稱：我並沒有欠被告50萬元借款，被告貼那些字
    條之後，鄰居跟打掃阿姨都在問酒店上班的事情等語甚明（
    本院易字卷第145 頁）；參以，被告張貼字條以文字敘述「
    洪小雯欠帳還錢，酒店小姐寧靜」、「丙○○欠錢不還，凱
    薩酒店（寧靜）」、「陪酒應召洪小雯」，均直指告訴人工
    作地點在凱薩酒店、工作內容從事陪酒以及使用別名等具體
    事實，且被告所指內容均與私德或公益顯然無涉。
  3.被告復否認在天下貼圖網發表文章一節，然99年1 月4 日，
    被告在天下貼圖網網站上，以匿名ZCC616發表「沒錯，寧靜
    她真名為丙○○…她馬夫小楊既是前夫楊智偉…她曾在舊王
    朝酒店及凱薩帝苑，花名叫寧靜，現在可能在雲頂上班，花
    名不詳，我曾秀過她肚子真有一條長疤，但服務真的不錯，
    因上月他在凱旋搶客人與小姐爭風吃醋離職了，打電話向我
    老婆騷擾，又用我名義打簡訊框4 位小姐，叫小姐至飯店等
    我，甚至冒充我老婆名義打電話幹醮小姐，威脅小姐，其作
    為變態之行為，在舊王朝時他也用此招對付她前男友過，她
    說謊騙人是一流（上十幾年了）無人能及，她63年11月生，
    都在六合路洗頭…她才回高雄酒店上班，各位版大小心此女
    子，（記得帶套）性命要緊（不多講）在這十年來她應騙不
    少錢，如要放款或開版，要先講好，免得上當。」等內容，
    經證人丙○○於偵、審中證稱：被告在網站上發表文章，內
    容就如同提出的網頁列印資料，他先前有傳簡訊警告過，結
    果後來一直有人打電話到管理室要找我出場，朋友也詢問我
    下海賣淫的事情，我才上網找到這篇文章，我根本不認識被
    告所說「小傑」之人等語（偵卷第74頁、本院易字卷第146-
    147 頁），並提出天下貼圖網署名ZCC616之文章1 份、被告
    於98年12月31日20時35分許傳送簡訊內容「天下網站為博奕
    網站…言論自由是合法…一天上網會員至少13萬人，你可以
    上去看看…我留言有犯法嗎？你很奇怪？」之翻拍照片2 張
    附卷可參（偵卷第79-83 頁）。至被告當庭質以丙○○是否
    於98年10月間仍與被告前往澳門、在板橋富都飯店投宿而2
    人仍有感情糾紛，經丙○○當庭表示：我跟被告只是剛好搭
    同一班到澳門的飛機，也是被告要我去富都飯店叫我撤銷訴
    訟，我知道被告是有配偶之人後，一直想離開被告，大家好
    聚好散，也沒想過要報復被告，但他不停騷擾我家人、朋友
    ，我走司法程序真的很辛苦，這1 年來都在看心理醫生等語
    ，益徵告訴人尚無誣指被告之動機與必要。反觀被告就此節
    先於99年2 月1 日偵訊時辯稱係伊與告訴人共同在大陸友人
    「小傑」幫伊出氣所為，伊不知道「小傑」的姓名與聯絡方
    式，復於本院審理時改稱是告訴人自己所為，是被告辯解前
    後不一，已難令人無疑。而告訴人已證稱不認識網友「小傑
    」如上，且被告於審理時供稱：我沒有跟網友「小傑」提到
    告訴人前夫的事情（本院易字卷第156 頁），則「小傑」豈
    會清楚描述「她馬夫小楊既是前夫楊智偉」一事？況被告亦
    知悉網站上隨時有不特定多數人瀏覽文章，又告訴人豈會自
    行將上述攸關己身之陪酒應召、歡場女子等不堪內容發表在
    網站上？從而，上述文章內容顯係被告所撰述無疑，其利用
    電腦網際網路連線至天下貼圖網發表文章之行為，係以電磁
    紀錄藉電腦之處理顯示符號表示用意於網路網站，足供不特
    定人得以隨時觀覽而散布於眾，符合指摘或傳述之行為類型
    ，該網站無論有無限制會員上線，均屬一般不特定人得隨時
    上線觀覽之狀態，被告既發表文章於天下貼圖網，自有供不
    特定人觀覽之散布於眾之目的。又被告所指摘、傳述與公共
    利益無關兼非可受公評，既不在憲法保障言論自由範圍而仍
    應受刑法誹謗罪規範。綜上，本件被告前揭散布文字誹謗之
    犯行，均洵堪認定。
三、論罪科刑：
  (一)按家庭暴力者，謂家庭成員間實施身體或精神上不法侵害之
    行為；又家庭暴力罪者，謂家庭成員間故意實施家庭暴力行
    為而成立其他法律所規定之犯罪，家庭暴力防治法第2 條第
    1 款、第2 款分別定有明文。本件被告與告訴人間原有同居
    達2 、3 年之關係，為家庭暴力防治法第3 條第3 款所定之
    家庭成員，是核被告就事實欄一所為，係犯刑法第277 條第
    1 項之傷害罪，且屬於對家庭成員間實施身體不法侵害之行
    為，自該當家庭暴力防治法所稱之家庭暴力罪。惟因家庭暴
    力防治法對於家庭暴力罪並無科處刑罰之規定，是以僅依刑
    法傷害罪予以論罪科刑即可。
  (二)被告在天下貼圖網所刊登之文章，係藉電腦處理電磁紀錄所
    顯示之文字、符號，依刑法第220 條第2 項規定，亦屬準文
    書。核被告就事實欄二所為，均係犯刑法第310 條第2 項之
    加重誹謗罪。被告於98年12月間某日將事實欄二、(二)所述字
    條張貼在告訴人與其母住家門口、樓梯等處，均係基於同一
    誹謗告訴人之目的所為之數個舉動，侵害之法益同一，且係
    在密切接近之時間、地點實施，各行為之獨立性極為薄弱，
    依一般社會健全觀念，在時間差距上，難以強行分開，在刑
    法評價上，應視為數個舉動之接續施行，應屬接續犯，而為
    包括之一罪。被告就事實欄一、二所為傷害、加重誹謗等各
    次犯行，犯意各別、行為互殊，應分論併罰。
  (三)爰審酌被告年屆4 旬、為有相當社會經歷之成年人，雖無前
    科紀錄，有其臺灣高等法院被告前案紀錄表1 份可按，然僅
    因與告訴人間情感糾紛之爭執，率而出手毆打告訴人，紛以
    在醫院信箱留言或住家門口張貼字條，甚至在網路上發表文
    章等方式，指摘傳述告訴人從事特種行業等情，足以使社會
    一般人對於告訴人之聲譽產生負面評價，守法意識顯然不足
    ，致告訴人受有精神上之痛苦，被告行為誠屬可議，犯後猶
    飾詞否認犯行，迄未與告訴人達成和解或取得原諒，難認有
    悔意，暨參酌被告各次犯行之手段、對告訴人所造成危害程
    度等一切具體情狀，分別量處如主文所示之刑，及定應執行
    之刑。
據上論斷，應依刑事訴訟法第299 條第1 項前段，刑法第277 條
第1 項、第310 條第2 項、第51條第5 款，刑法施行法第1 條之
1 ，判決如主文。
本案經檢察官賴寶合到庭執行職務。
中    華    民    國    99    年    10    月    7     日
                  刑事第十二庭  審判長法  官  黃建榮
                                      法  官  陳川傑
                                      法  官  王品惠
以上正本證明與原本無異。
如不服本判決應於收受送達後10日內向本院提出上訴書狀，並應
敘述具體理由；如未敘述上訴理由者，應於上訴期間屆滿後20日
內向本院補提理由書（均須按他造當事人之人數附繕本）「切勿
逕送上級法院」。
中    華    民    國    99    年    10    月    7     日
                                      書記官  李文廣
中華民國刑法第277條（普通傷害罪）
傷害人之身體或健康者，處 3 年以下有期徒刑、拘役或 1 千元
以下罰金。
犯前項之罪因而致人於死者，處無期徒刑或 7 年以上有期徒刑
；致重傷者，處 3 年以上 10 年以下有期徒刑。
中華民國刑法第310條（誹謗罪）
意圖散布於眾，而指摘或傳述足以毀損他人名譽之事者，為誹謗
罪，處 1 年以下有期徒刑、拘役或 5 百元以下罰金。
散布文字、圖畫犯前項之罪者，處 2 年以下有期徒刑、拘役或
1 千元以下罰金。
對於所誹謗之事，能證明其為真實者，不罰。但涉於私德而與公
共利益無關者，不在此限。

司法院資訊處製作；財團法人民間司法改革基金會備份。
